台灣台中地方法院刑事判決　　　　　　　　　　　　　九十一年度訴字第六四六號
　　公　訴　人　台灣台中地方法院檢察署檢察官
　　被　　　告　乙○○
右列被告因偽造文書案件，經檢察官聲請簡易判決處刑（九十一年度偵字第五九一號
），經本院豐原簡易庭認為不宜以簡易判決處刑，改簽由本院依通常程序審理，本院
判決如左：
    主  文
乙○○連續行使偽造私文書，足以生損害於公眾及他人，處有期徒刑陸月，如易科罰
金，以參佰元折算壹日。緩刑貳年。如附表所示照片及偽造之署押、印文、印章，均
沒收。
    事  實
一、乙○○因需錢孔急欲辦理借款，明知其胞兄甲○○之國民身分證並未遺失，亦未
    授權其申請補發，竟於民國九十年十二月五日，利用不知情之位於台中縣豐原市
    某不詳刻印行營業人員刻製而偽造如附表編號五所示甲○○之印章一枚，連同如
    附表編號一所示乙○○自己所有照片三張持往台中縣豐原市戶政事務所，其即基
    於偽造私文書之概括犯意，先冒用甲○○之名義，以甲○○所有國民身分證業於
    九十年十二月一日在台中縣豐原市遺失為由，黏貼上開如附表編號一所示乙○○
    自己照片一張於國民身分證補發申請書上，再於該申請書之申請人簽章欄、領證
    核章欄上接續偽簽如附表編號二所示甲○○之署押二枚，及蓋用前述偽刻之如附
    表編號五所示甲○○印章而接續偽造如附表編號三所示印文二枚（起訴書誤載為
    盜蓋），以此方式偽造表明為甲○○本人申請補發國民身分證及該補發證件係甲○○本人領取之申請書，持以向該戶政事務所承辦公務員辦理補發甲○○之國民
    身分證而行使之，並使該承辦公務員信以為真，登載上開甲○○所有國民身分證
    業於九十年十二月五日因遺失而補發，及黏貼並非甲○○本人照片之前述如附表
    編號一所示乙○○之照片二張等不實事項而登載於補發之甲○○國民身分證及口
    卡資料等公文書上，均足以生損害於戶政機關對於戶籍管理之正確性及甲○○本
    人；乙○○取得上開甲○○之國民身分證後，意圖為自己不法之所有，隨即於同
    年十二月間某日，持該登載不實之甲○○國民身分證交付與不知情之台中市大集
    理財公司職員丙○○而行使之，且承其前冒用甲○○名義之偽造文書概括犯意，
    於借款申請書上偽造如附表編號四所示甲○○之署押一枚，偽造此表明係甲○○
    本人欲委託辦理借款之借款申請書一份交付與丙○○，利用不知情之丙○○轉交
    與申辦貸款之銀行而行使之，亦均足以生損害於甲○○本人、丙○○及該貸款銀
    行，而以此詐術向銀行申辦貸款新台幣（下同）十萬元，惟在尚未申辦完成而取
    得貸款前，即經前開戶政事務所察覺有異而報警處理，始未得手。
二、案經台中縣警察局豐原分局報請台灣台中地方法院檢察署檢察官偵查後聲請簡易
    判處刑。
    理  由
一、訊據被告乙○○對於右揭犯罪事實，於警訊時、偵查及本院審理中均坦承不諱，
    核與證人甲○○及丙○○於警訊時及本院審理中證述之情節相符，復有業經換貼
    被告乙○○照片並登載於九十年十二月五日換發等不實事項之甲○○國民身分證
    一枚，及補領國民身分證申請書影本一份附卷可稽，自堪認被告之自白與事實相
    符。是本案事證已臻明確，被告犯行，應堪認定。
二、查被告乙○○冒用甲○○名義而偽造國民身分證補發申請書一份持以行使之，致
    台中縣豐原戶政事務所承辦人員辦理甲○○國民身分證之補發並於其上黏貼乙○○之照片，而將此不實事項登載於其職務上所掌之公文書即國民身分證及口卡等
    資料上，被告再持此登載不實之國民身分證交付與不知情之大集理財公司員工丙○○，並偽造甲○○名義之借款申請書，由丙○○持以向銀行欲申辦貸款十萬元
    ，自均足以生損害於戶政機關對於戶籍管理之正確性及甲○○、丙○○、辦理貸
    款銀行等，且其已著手施用佯稱甲○○名義並行使上開偽造私文書（借款申請書
    ）、使公務員登載不實公文書（國民身分證）之詐術，但尚未貸得款項即經發覺
    而未得手，核其所為，係犯刑法第二百十六條、第二百十條、第二百十四條之行
    使偽造私文書、行使使公務員登載不實公文書，及刑法第三百三十九條第三項、
    第一項之詐欺取財未遂罪。被告以甲○○名義補發國民身分證之申請書上先後偽
    造各如附表編號二、三所示署押、印文各二枚之行為，分別係利用同一機會，在
    同一時地就同一犯罪構成事實，本單一犯意接續進行，以實現一犯罪構成要之件
    單一行為，均為接續犯，應各以一罪論。被告利用不知情之刻印行營業人員偽造
    如附表編號五所示甲○○印章一枚，及利用不知情之大集理財公司員工丙○○持
    上述使公務員登載不實公文書（國民身分證）及偽造之私文書借款申請書，向申
    辦貸款銀行施用詐術佯稱為甲○○本人，但尚未得手，均係間接正犯。另就上開
    詐欺取財未遂罪部分，被告係利用不知情之丙○○且已著手施用詐術之行為，惟
    尚未發生取得十萬元貸款之結果，應屬未遂犯。又被告偽造如附表編號二、三、
    五及編號四所示署押、印文之行為，分別為偽造各該國民身分證補發申請書、借
    款申請書私文書之部分行為，爰不另論偽造署押、印文、印章罪；另其偽造國民
    身分證補發申請書、借款申請書，及使公務員登載不實之公文書（國民身分證）
    後據以行使，其各該偽造及使公務員登載不實公文書之低度行為，均分別為行使
    之高度行為所吸收，亦不另論罪。被告前述行使偽造私文書（國民身分證補發申
    請書）、行使使公務員登載不實公文書（國民身分證）二罪間，及行使偽造私文
    書（借款申請書）、詐欺取財未遂二罪間，分別有方法、結果之牽連關係，為牽
    連犯，應分別從一重之行使偽造私文書罪處斷。再被告所為先後二次行使偽造私
    文書（國民身分證補發申請書、借款申請書）之行為，時間緊接，犯構成要件相
    同之罪名，顯係基於概括犯意反覆為之，為連續犯，應依刑法第五十六條規定論
    以一罪，並加重其刑。公訴人雖僅論及上開行使偽造私文書（國民身分證補發申
    請書）、行使使公務員登載不實公文書（國民身分證）罪，惟其餘犯罪事實在起
    訴犯罪事實已有載明，且復屬連續犯或牽連犯之裁判上一罪關係，已如前述，本
    院自得併予審理之。爰審酌被告前未曾受有期徒刑以上刑之宣告，素行尚可，有
    台灣高等法院被告全國前案紀錄表、台灣台中地方法院檢察署刑案資料查註紀錄
    表各一份可按，其犯後復已坦承犯行，犯後態度良好，犯罪情節、手段尚非嚴重
    ，被害人即被告胞兄甲○○亦陳稱不再追究其所為，及其犯罪動機、目的、所生
    危害等一切情狀，量處如主文所示之刑，並依刑法第四十一條第一項前段規定，
    諭知易科罰金之折算標準。末查，被告前未曾受有期徒刑以上刑之宣告，有台灣
    高等法院被告全國前案紀錄表及台灣台中地方法院檢察署刑案資料查註紀錄表各
    一份可按，其因一時失慮致罹律法，經此偵審程序之教訓，當知所警惕，信無再
    犯之虞，本院以為所宣告之刑以暫不執行為適當，爰併宣告緩刑二年，以啟自新
    。
三、至於如附表編號一所示扣案甲○○國民身分證上照片欄換貼被告之照片一枚，連
    同用以辦理國民身分證補發所持交之被告照片共計三枚，均係被告所有且供其犯
    罪所用之物，業據其自承在卷，應依刑法第三十八條第一項第二款規定，宣告沒
    收，至於該紙國民身分證仍係以被害人甲○○為發放對象，且該類證件於辦理更
    正等事項時均須繳還原發放之戶政主管機關，尚難認已屬被告所有，復非必沒收
    之物，爰不予宣告沒收；另如附表編號二、三、四、五所示偽造署押、印文及印
    章，均無證據證明業已滅失，應依刑法第二百十九條規定，併予宣告沒收。
據上論斷，應依刑事訴訟法第四百五十二條、第二百九十九條第一項前段，刑法第五
十六條、第二百十六條、第二百十條、第二百十四條、第三百三十九條第三項、第一
項、第五十五條、第二百十九條、第三十八條第一項第二款、第四十一條第一項前段
、第七十四條第一款，罰金罰鍰提高標準條例第一條前段、第二條，判決如主文。
中      華      民      國    九十一    年      六      月     二十     日
                              臺灣臺中地方法院刑事第一庭
                                法  官  林  麗  真
右正本證明與原本無異。
如不服本判決，應於送達後十日內向本院提出上訴狀（須附繕本），上訴於台灣高等
法院台中分院。
                                書記官
中      華    民      國    九十一    年      六      月     二十     日
附錄本案論罪科刑法條全文：
中華民國刑法第二百一十條
 (偽造變造私文書罪)
偽造、變造私文書，足以生損害於公眾或他人者，處五年以下有期徒刑。
中華民國刑法第二百一十四條
 (使公務員登載不實罪)
明知為不實之事項，而使公務員登載於職務上所掌之公文書，足以生損害
於公眾或他人者，處三年以下有期徒刑、拘役或五百元以下罰金。
中華民國刑法第二百一十六條
 (行使偽造變造或登載不實之文書罪)
行使第二百十條至第二百十五條之文書者，依偽造、變造文書或登載不實
事項或使登載不實事項之規定處斷。
中華民國刑法第三百三十九條
 (普通詐欺罪)
意圖為自己或第三人不法之所有，以詐術使人將本人或第三人之物交付者
，處五年以下有期徒刑、拘役或科或併科一千元以下罰金。
以前項方法得財產上不法之利益或使第三人得之者，亦同。
前二項之未遂犯罰之。
~FO
附表：
┌──┬─────────────────┬──────────────┐
│編號│  應  沒  收  之  物              │      沒  收  法  條        │
├──┼─────────────────┼──────────────┤
│一  │冒名申請補發之甲○○名義國民身分證│      刑法第三十八條第一項  │
│    │（已扣案）上被告照片一張，及黏貼於│      第二款                │
│    │國民身分證補發申請書、口卡資料等公│                            │
│    │文書上之被告照片二張，以上共計三張│                            │
│    │。                                │                            │
├──┼─────────────────┼──────────────┤
│二  │冒用甲○○名義之國民身分證補發申請│      刑法第二百十九條      │
│    │書申請人簽章欄、領證核章欄內甲○○│                            │
│    │署押共二枚。                      │                            │
│    │                                  │                            │
├──┼─────────────────┼──────────────┤
│三  │冒用甲○○名義之國民身分證補發申請│      刑法第二百十九條      │
│    │書申請人簽章欄、領證核章欄內甲○○│                            │
│    │印文共二枚。                     │                            │
│    │                                  │                            │
├──┼─────────────────┼──────────────┤
│四  │冒用甲○○名義委由大集理財公司員工│      刑法第二百十九條      │
│    │丙○○辦理貸款之借款申請書（未扣案│                            │
│    │）上申請人簽章欄內甲○○之署押一枚│                            │
│    │。                                │                            │
├──┼─────────────────┼──────────────┤
│五  │偽造之甲○○印章一枚（未扣案）。  │      刑法第二百十九條      │
│    │                                  │                            │
│    │                                  │                            │
│    │                                  │                            │
└──┴─────────────────┴──────────────┘
